臺灣高雄地方法院刑事判決　　　　　　100年度訴緝字第122號
公　訴　人　臺灣高雄地方法院檢察署檢察官
被　　　告　王志平
上列被告因毒品危害防制條例案件，經檢察官先後提起公訴（99
年度毒偵字第4136號、99年度偵字第18238 號），本院合併審理
後判決如下：
    主  文
王志平施用第一級毒品，累犯，處有期徒刑拾月，扣案之第一級
毒品海洛因壹包（驗前淨重零點參肆伍公克、驗後淨重零點參參
陸公克）沒收銷燬之；又施用第一級毒品，累犯，處有期徒刑拾
月。應執行有期徒刑壹年肆月，扣案之第一級毒品海洛因壹包（
驗前淨重零點參肆伍公克、驗後淨重零點參參陸公克）沒收銷燬
之。
    事  實
一、王志平前於民國94年間因施用毒品案件，經本院以94年度毒
    聲字第1846號裁定令入勒戒處所實施觀察、勒戒，認有繼續
    施用傾向，復裁定令入戒治處所施以強制戒治，於95年7 月
    5 日因認無繼續強制戒治之必要而釋放，經臺灣高雄地方法
    院檢察署檢察官以95年度戒毒偵字第289 號為不起訴處分確
    定。又於97年間，因施用毒品案件，經本院以97年度審訴字
    第482 號判處有期徒刑8 月確定，於98年2 月14日縮刑期滿
    執行完畢。詎其仍未戒除毒癮，明知海洛因已列為毒品危害
    防制條例第2 條第2 項第1 款所稱之第一級毒品，不得非法
    施用，於前述強制戒治執行完畢釋放後5 年內，基於施用第
    一級毒品海洛因之犯意，而為下列犯行：
  (一)於99年5 月12日12時許，在高雄巿武廟路107 號3 樓，以將
    第一級毒品海洛因摻水置入注射針筒內再注射入體內之方式
    ，非法施用第一級毒品海洛因一次。嗣於同日14時30分許，
    在上址為警查獲，並扣得其所有供己施用之第一級毒品海洛
    因1 小包（驗前淨重0.345 公克、驗後淨重0.336 公克），
    經員警徵得其同意後採尿送驗結果，呈第一級毒品海洛因代
    謝物之嗎啡陽性反應，而查悉上情。
  (二)於99年5 月30日晚上8 、9 時許，在其位於高雄縣大寮鄉（
    現改制為高雄市大寮區○○○路2032號10樓住處內，以將第
    一級毒品海洛因摻水置入注射針筒內再注射入體內之方式，
    非法施用第一級毒品海洛因一次。嗣於99年5  月31日凌晨2
    時15分許，在其上開住處為警查獲，經員警徵得其同意後採
    尿送驗結果，呈第一級毒品海洛因代謝物之嗎啡陽性反應，
    而查悉上情。
二、案經高雄市政府警察局左營分局、林園分局報請臺灣高雄地
    方法院檢察署檢察官偵查起訴。
    理  由
壹、證據能力部分：
一、按法院或檢察官得囑託醫院、學校或其他相當之機關、團體
    為鑑定，或審查他人之鑑定，並準用第203 條至第206 條之
    1 之規定（不包括第202 條囑託個人鑑定時應命鑑定人於鑑
    定前具結之規定），而鑑定之經過及其結果，應命鑑定人以
    言詞或書面報告，刑事訴訟法第208  條第1 項前段及第206
    條第1項 分別定有明文。另現行刑事訴訟法關於鑑定之規定
    ，除選任自然人充當鑑定人外，另設有囑託機關鑑定制度。
    依刑事訴訟法第198 條、第208 條之規定，不論鑑定人或鑑
    定機關、團體，固均應由法院、審判長、受命法官或檢察官
    視具體個案之需要而為選任、囑託，並依同法第206 條之規
    定，提出言詞或書面報告，始符合同法第159 條第1 項所定
    得作為證據之「法律有規定」之情形，否則所為之鑑定，仍
    屬傳聞證據。然於司法警察機關調查中之案件，為因應實務
    上，或因量大、或有急迫之現實需求，併例行性當然有鑑定
    之必要者，例如毒品之種類與成分、尿液之毒品反應，或者
    槍、彈有無殺傷力等鑑定，基於檢察一體原則，得由該管檢
    察長對於轄區內之案件，以事前概括選任鑑定人或囑託鑑定
    機關、團體之方式，俾便轄區內之司法警察官、司法警察對
    於調查中之此類案件，得即時送請先前已選任之鑑定人或囑
    託之鑑定機關、團體實施鑑定，以求時效（見法務部92年9
    月1 日法檢字第0920035083號函參照，刊載於法務部公報第
    312 期）。此種由檢察機關概括選任鑑定人或概括囑託鑑定
    機關、團體，再轉知司法警察官、司法警察於調查犯罪時參
    考辦理之作為，法無明文禁止，係為因應現行刑事訴訟法增
    訂傳聞法則及其例外規定之實務運作而為。此種由司法警察
    官、司法警察依檢察官所概括選任之鑑定人或囑託鑑定機關
    、團體所為之鑑定結果，與檢察官選任或囑託為鑑定者，性
    質上並無差異，同具有證據能力。查本案卷附之高雄市立凱
    旋醫院濫用藥物尿液檢驗報告、台灣檢驗科技股份有限公司
    濫用藥物檢驗報告、高雄市立凱旋醫院檢驗鑑定書，係依據
    刑事訴訟法第159 條之立法理由及同法第206 條規定，復審
    酌前開尿液檢驗報告、毒品鑑定報告均係由專業機關人員本
    於其專業知識及儀器所作成，自具有證據能力。
二、再按被告以外之人於審判外之陳述，雖不符刑事訴訟法第15
    9條之1至之4等4條之規定，而經當事人於審判程序同意作為
    證據，法院審酌該言詞陳述或書面陳述作成時之情況，認為
    適當者，亦得為證據；當事人、代理人或辯護人於法院調查
    證據時，知有刑事訴訟法第159條第1項不得為證據之情形，
    而未於言詞辯論終結前聲明異議者，視為有前項之同意，同
    法第159條之5定有明文。核其立法意旨，在於傳聞證據未經
    當事人之反對詰問予以核實，原則上先予排除。惟若當事人
    已放棄反對詰問權，於審判程序中表明同意該等傳聞證據可
    作為證據；或於言詞辯論終結前未聲明異議，基於尊重當事
    人對傳聞證據之處分權，暨證據資料愈豐富，愈有助於真實
    發見之理念，且強化言詞辯論主義，使訴訟程序得以順暢進
    行，上開傳聞證據亦均具有證據能力。查本件檢察官、被告
    就以下本案採為判決基礎之文書資料，均未曾於言詞辯論終
    結前爭執其證據能力或聲明異議，本院審酌上開書證作成時
    之情況，並無違法取證之瑕疵，認以之作為證據為適當，認
    均有證據能力。
貳、實體部分：
一、訊據被告王志平對於在上開時、地，非法施用第一級毒品海
    洛因2 次之犯罪事實供承不諱，且被告為警查獲後，經警採
    集其尿液送驗結果，呈嗎啡（毒品海洛因之代謝物）陽性反
    應，此有高雄市立凱旋醫院99年6 月2 日編號A00000000 號
    濫用藥物尿液檢驗報告、高雄市政府警察局左營分局99年度
    查獲毒品案件尿液檢體編號- 姓名對照表（見99年度偵字第
    18238 號卷第37-38 頁）、台灣檢驗科技股份有限公司99年
    6 月11日編號KH/2010/00000000號濫用藥物檢驗報告、尿液
    採證檢驗對照表（見高雄縣政府警察局林園分局高縣林警偵
    移字第0990008119號卷第4 -5頁）各1 份在卷可稽，並有高
    雄市政府警察局左營分局搜索扣押筆錄、扣押物品目錄表（
    見99年度偵字第18238 號卷第13-17 頁）附卷可憑。此外，
    復有扣案之白色粉末1 包扣案可資佐證。而該扣案之白色粉
    末1 包，經送高雄市立凱旋醫院鑑定結果，確含有第一級毒
    品海洛因成分，亦有該院出具之99年7 月6 日高市凱醫驗字
    第13434 號檢驗鑑定書1 份存卷可查（見99年度偵字第1823
    8 號卷第39頁）。足徵被告之自白與事實相符，而堪以採信
    。從而，本件事證明確，被告施用第一級毒品海洛因之犯行
    ，堪以認定。
二、被告前於94年間因施用毒品案件，經本院以94年度毒聲字第
    1846號裁定令入勒戒處所實施觀察、勒戒，認有繼續施用傾
    向，復裁定令入戒治處所施以強制戒治，於95年7 月5 日因
    認無繼續強制戒治之必要而釋放，經臺灣高雄地方法院檢察
    署檢察官以95年度戒毒偵字第289 號為不起訴處分確定乙情
    ，有臺灣高等法院被告前案紀錄表1 份附卷可據，被告顯係
    於強制戒治執行完畢釋放後，5 年內再犯毒品危害防制條例
    第10條第1 項之罪，依同條例第23條第2 項規定，應依法論
    科。綜上所述，本件犯罪事證明確，被告前開犯行洵堪認定
    。
三、查海洛因係毒品危害防制條例第2 條第2 項第1 款所規定之
    第一級，不得非法施用。被告於前案強制戒治執行完畢釋放
    後，5 年內再犯事實欄一(一)(二)所示之施用第一級毒品海洛因
    之行為，核其所為，均係犯同條例第10條第1 項之施用第一
    級毒品罪。其施用前持有第一級毒品海洛因之行為，意在供
    己施用，故其施用前後持有之低度行為，應為施用之高度行
    為所吸收，均不另論罪。被告所犯上開2 次施用第一級毒品
    罪，犯意各別、行為互殊，應予分論併罰。又被告有犯罪事
    實欄所述經判處有期徒刑並執行完畢之情形，此有臺灣高等
    法院被告前案紀錄表1 份在卷足佐，其於受徒刑執行完畢後
    5 年以內，故意再犯本件有期徒刑以上之2 罪，均為累犯，
    各應依刑法第47條第1 項之規定，加重其刑。爰審酌被告前
    已因施用毒品，經強制戒治及判處有期徒刑（見上開前案紀
    錄表），仍不思戒惕，且無視於毒品對於自身健康之戕害及
    國家對於杜絕毒品犯罪之禁令，再次施用毒品，思慮欠周，
    亦未見戒除惡習之決心，然念及被告犯後能坦承犯行，態度
    良好，其施用毒品並無危害他人，犯罪手段尚屬平和，暨施
    用毒品者均有相當程度之成癮性及心理依賴，其犯罪心態與
    一般刑事犯罪之本質並不相同，應側重適當之醫學治療及心
    理矯治為宜等一切情狀，分別量處如主文所示之刑，並定其
    應執行之刑。扣案之海洛因1 包（驗前淨重0.345 公克、驗
    餘淨重0.336 公克），經鑑驗後含有毒品海洛因之成分，已
    如前述，不問屬於犯人與否，應依毒品危害防制條例第18條
    第1 項前段之規定，併予對應之犯罪項下宣告沒收銷燬之。
    至鑑驗耗用之海洛因毒品既已滅失，自無庸諭知沒收銷燬之
    。
四、末查被告於99年5 月31日為警查獲後，於警詢時雖供稱其係
    向綽號「大胖」之男子購買毒品，然其並未具體說出「大胖
    」之姓名及聯絡方式，故警方或檢察官並未就「大胖」部分
    分案偵辦，則本院自無從依毒品危害防制條例第17項1 項之
    規定減輕其刑，附此敘明。
據上論斷，應依刑事訴訟法第299 條第1 項前段，毒品危害防制
條例第10條第1 項、第18條第1 項前段，刑法第11條、第47條第
1 項、第51條第5 款，判決如主文。
本案經檢察官陳孟皇到庭執行職務。
中    華    民    國  100     年    9     月    14    日
                  刑事第八庭  審判長法  官   王伯文
                                    法  官   陳俊宏
                                    法  官   何秀燕
以上正本證明與原本無異。
如不服本判決應於收受送達後10日內向本院提出上訴書狀，並應
敘述具體理由；如未敘述上訴理由者，應於上訴期間屆滿後20日
內向本院補提理由書（均須按他造當事人之人數附繕本）「切勿
逕送上級法院」。
中    華    民    國   100    年    9     月    14    日
                                    書記官   蔡蓓雅
附錄本案論罪科刑法條
毒品危害防制條例第10條第1項
施用第一級毒品者，處6月以上5年以下有期徒刑。